臺灣花蓮地方法院民事裁定
111年度監宣字第68號
聲  請  人  吳美慧  




相  對  人  吳明勳  



關  係  人  王湘霞  


            吳美芳  


上列聲請人聲請監護宣告事件，本院裁定如下：
    主    文
宣告吳明勳（男，民國○○年○月○○日生、身分證統一編號：Z0000
00000號）為受監護宣告之人。
選定聲請人為相對人之監護人。
指定關係人王湘霞為會同開具財產清冊之人。
程序費用由相對人負擔。
    理    由
一、聲請意旨略以：聲請人為相對人之妹，相對人因妄想型思覺
    失調症，致不能為意思表示或受意思表示，亦不能辨識其意
    思表示之效果，已達受監護宣告之程度，爰依民法第14條及
    家事事件法第164 條等規定，聲請准予對相對人為監護宣告
    ，並選定聲請人為其監護人，及指定關係人即相對人之母王
    湘霞為會同開具財產清冊之人等語。
二、按對於因精神障礙或其他心智缺陷，致不能為意思表示或受
    意思表示，或不能辨識其意思表示之效果者，法院得因本人
    、配偶、4親等內之親屬、最近1年有同居事實之其他親屬、
    檢察官、主管機關、社會福利機構、輔助人、意定監護受任
    人或其他利害關係人之聲請，為監護之宣告，民法第14條第
    1 項定有明文。　　
三、經查，聲請人上開主張，業據其提出戶籍謄本、臺灣基督教
    門諾會醫療財團法人門諾醫院壽豐分院診斷證明書、中華民
    國身心障礙證明、親屬系統表及同意書在卷可查。而本院於
    民國111年6月30日在鑑定人王迺燕醫師前訊問相對人，相對
    人記得母親、妹妹之姓名，但無法回應自己的出生年月日、
    父親姓名，對簡單數算問題及日常消費計算皆無法正確回答
    。又經鑑定人鑑定後認：相對人意識清楚，生命徵象穩定，
    精神可，可以自行回應並配合指令要求。簡易智能評估量表
    （MMSE）3分，屬重度障礙；巴氏量表（ADL）總分65分，顯
    示其日常生活活動功能落在中度依賴範圍；其幻聽幻覺、妄
    想、不合邏輯思考、離題言談持續皆嚴重影響相對人之思考
    、判斷與執行能力，其認知功能顯著缺損，缺乏現實感，推
    測理解、表達與判斷等能力均明顯受損，抽象思考能力、計
    算能力和記憶力皆有障礙，無管理及處分自己財產之能力。
    綜合以上，認相對人因上開精神障礙，完全不能為意思表示
    或受意思表示，或辨識其意思表示效果，此有臺灣基督教門
    諾會醫療財團法人門諾醫院壽豐分院精神鑑定報告書在卷足
    按（見本院卷第89頁至第96頁）。是本院依上開事證及鑑定
    人意見，認相對人因罹患上開疾病，已達不能為意思表示或
    受意思表示，及不能辨識其意思表示效果之程度。故聲請人
    聲請本件監護宣告為有理由，應予准許，爰依法宣告相對人
    為受監護宣告之人。
四、本院依職權囑託映晟社會工作師事務所訪視聲請人，其函覆
    略以：聲請人為相對人之妹，經濟、身心狀況與教育程度良
    好。聲請人及相對人另有一姊長期旅居國外。聲請人於COVI
    D-19疫情前每月會前往基督教門諾會醫療財團法人門諾醫院
    壽豐分院護理之家（下皆門諾醫院壽豐分院護理之家）探視
    相對人2至4次，現則因疫情而中斷。就相對人未來照顧計畫
    ，聲請人表示仍會繼續安排相對人於門諾醫院壽豐分院護理
    之家接受專業照顧，而照顧所需之費用，將以相對人之存款
    與租金收入支付。經評估聲請人具監護意願與能力，且有持
    續探視、關心相對人，並為家族成員推舉之監護人，建議由
    聲請人擔任監護人等語，有該事務所111年5月13日晟台成字
    第1110077號函暨調查訪視報告在卷可佐（見本院卷第39頁
    至第48頁）。本院復依職權囑託維安社會工作師事務所訪視
    相對人，其函覆略以：相對人目前安置於門諾醫院壽豐分院
    護理之家，為全日型之照顧機構。相對人受精神症狀影響，
    需他人協助用餐與盥洗，受訪時亦因其個性怕生需要病房護
    理師協助引導回答問題。於COVID-19疫情前，聲請人及關係
    人王湘霞約一週會來探視相對人一次，目前則因疫情關係，
    使用電話聯繫。經評估，相對人因精神症狀需由他人24小時
    照顧，而門諾醫院壽豐分院護理之家為全日型之安置機構，
    且有專門照顧人員，相對人於此可受良好之照顧等語（見本
    院卷第49頁至第56頁）。本院審酌上開訪視報告內容，認聲
    請人有足夠之能力與意願負擔監護任務，雖未與相對人同住
    ，但會定期前往探視，或以電話關心相對人，並表示將來也
    會將相對人安排於門諾醫院壽豐分院護理之家接受專業照顧
    ，足見若延續過往照顧模式，對相對人應屬有利。另相對人
    之姊吳美芳目前旅居國外，然亦出具同意書同意由聲請人與
    關係人即相對人之母王湘霞分別擔任監護人及會同人（見本
    院卷第24頁），足見相對人親屬亦已對於上開照護安排有一
    定之共識，故本院認由聲請人與關係人王湘霞分別擔任相對
    人之監護人及會同開具財產清冊之人，符合受監護宣告人之
    最佳利益，核無不當，爰選定聲請人擔任受監護宣告人之監
    護人，並指定關係人王湘霞擔任會同開具財產清冊之人。
五、依家事事件法第164條第2項，裁定如主文。
中　　華　　民　　國　　111 　年　　7 　　月　　29　　日
                  家事法庭    法  官　  何効鋼
以上正本係照原本作成。
如對本裁定抗告，須於裁定送達後10日之不變期間內，向本院提
出抗告狀，並繳納抗告費新臺幣1,000元。
中　　華　　民　　國　　111 　年　　7 　　月　　29　　日
                              書記官    蔡昀蓁